臺灣臺北地方法院民事裁定
110年度重訴字第588號
                111年度聲字第5號
原      告
即相對人    劉霆    


訴訟代理人  莊勝榮律師
被      告
即聲請人    林春澤  
訴訟代理人  談虎律師  
            姜萍律師  
被      告  何醒民  

訴訟代理人  劉興懋律師
被      告  馬鳳芝  

訴訟代理人  辜得權律師
複代理人    方亭懿  
上列當事人間請求侵權行為損害賠償事件及被告即聲請人林春澤
聲請擔保訴訟費用事件，本院裁定如下：
    主  文
一、原告應於本裁定送達後5日內，補繳第一審裁判費新臺幣1萬
    1,000元，逾期未補繳，即駁回原告之訴中超過新臺幣1,512
    萬7,000元部分之訴。
二、被告即聲請人林春澤之聲請駁回。　　
　　理  由
壹、關於本件裁判費：
一、按因犯罪而受損害之人，於刑事訴訟程序得附帶提起民事訴
    訟，對於被告及依民法負賠償責任之人，請求回復其損害；
    法院認附帶民事訴訟確係繁雜，非經長久時日不能終結其審
    判者，得以合議裁定移送該法院之民事庭；前項移送案件，
    免納裁判費，刑事訴訟法第487條第1項、第504條第1項前段
    、第2項分別定有明文。惟其得請求回復之損害，以被訴犯
    罪事實所生之損害為限，否則縱令得依其他事由，提起民事
    訴訟，亦不得於刑事訴訟程序附帶為此請求。此項限制，於
    該附帶民事訴訟經刑事法院依刑事訴訟法第504條第1項規定
    以裁定移送同院民事庭後，亦有其適用（最高法院97年度台
    上字第1809號判決意旨參照）。又刑事法院依刑事訴訟法第
    504條第1項以裁定將附帶民事訴訟移送同院民事庭，依同條
    第2項規定，固應免納裁判費。然所應免納裁判費之範圍，
    以移送前之附帶民事訴訟為限，一經移送同院民事庭，即應
    適用民事訴訟法之規定。如原告於移送民事庭後，為訴之變
    更、追加或擴張應受判決事項之聲明，超過移送前所請求之
    範圍者，就超過移送前所請求之範圍部分，仍有繳納裁判費
    之義務（最高法院76年度台上字第781號判決、90年度台抗
    字第395號裁定意旨參照）。再刑事附帶民事訴訟，經刑事
    庭依刑事訴訟法第504條第1項規定裁定移送於同院民事庭後
    ，民事庭如認其不符同法第487條第1項規定之要件時，應許
    原告得繳納裁判費，以補正起訴程式之欠缺（最高法院108
    年度台抗字第953號裁定要旨參照）。另原告之訴，有起訴
    不合程式或不備其他要件者，法院應以裁定駁回之。但其情
    形可以補正者，審判長應定期間先命補正，民事訴訟法第24
    9條第1項第6款亦有明文。
二、原告提起刑事附帶民事訴訟並為歷次變更、更正聲明如下：
    　
　㈠原告於民國106年7月17日主張其受被告共同詐騙而損失人民
    幣350萬元，依當時匯率計算為新臺幣1,675萬4,000元，爰
    依侵權行為法律關係提起刑事附帶民事訴訟，並聲明：「被
    告應連帶給付原告新臺幣1,675萬4,000元，及自起訴狀繕本
    送達翌日起至清償日止按週年利率5％計算之利息。」（見本
    院106年度重附民字第66號卷《下稱附民卷》㈠第7至21頁）。
    嗣經本院刑事庭於110年6月8日以106年度重附民字第66號裁
    定移送本院民事庭（見附民卷㈡第5頁）。
　㈡原告於110年10月15日具狀表示請求權基礎原為民法第184條
    第1項、第2項，惟因本件應適用大陸地區法律，請求權基礎
    變更為中華人民共和國侵權責任法第8條、第10條、第11條
    、民法通則第106條第2項（見本院110年度重訴字第588號卷
    《下稱重訴卷》㈡第169頁）。
　㈢原告於110年12月13日具狀變更訴之聲明為：「㈠被告應連帶
    給付原告人民幣350萬元依起訴時之匯率換算為新臺幣1,675
    萬4,000元或人民幣350萬元，並自起訴狀繕本送達翌日起至
    至清償日止，按日息1萬分之1.75計算之利息。㈡願供擔保請
    准宣告假執行。」，並主張準據法如適用大陸地區法律，則
    依中華人民共和國侵權責任法第6、8、10、11、13條、民法
    通則第106條第2項、第130條、第176條、第178條請求，如
    適用我國法，則依民法第184條第1項、第2項、66年度變更
    判例第1號、第213條第2項規定請求（見重訴卷㈡第299頁）
    。
　㈣原告於111年1月10日具狀變更訴之聲明為：「㈠被告應連帶給
    付原告人民幣350萬元依匯率換算為新臺幣1,637萬1,000元
    或人民幣350萬元。㈡願供擔保請准宣告假執行。」（見重訴
    卷㈡第391頁）。
　㈤原告於111年1月19日言詞辯論期日更正訴之聲明為：「㈠被告
    應連帶給付原告新臺幣1,637萬1,000元或人民幣350萬元。㈡
    願供擔保請准宣告假執行。」（見重訴卷㈢第11頁）。　
三、查本件被告3人經本院刑事庭以106年度訴字第419號刑事判
    決認共同詐騙原告人民幣350萬元（見附民卷㈡第39至58頁）
    ，該金額即屬原告得合法提起刑事附帶民事訴訟而於移送前
    免徵裁判費之範圍。再損害賠償之目的在填補所生之損害，
    其應回復者，並非「原來狀態」，而係「應有狀態」，應將
    損害事故發生後之變動狀態考慮在內，故其價格應以加害人
    應為給付之時為準，被害人請求賠償時，加害人即有給付之
    義務，算定被害物價格時，應以起訴時之市價為準，被害人
    於起訴前已曾為請求者，則以請求時之市價為準。本件原告
    於106年7月17日提起刑事附帶民事訴訟時，人民幣兌換新臺
    幣匯率為4.322元（見重訴卷㈢第27至31頁中國信託商業銀行
    股份有限公司函復外匯收盤匯率資料），是依原告主張損失
    人民幣350萬元之原因事實，換算後為新臺幣1,512萬7,000
    元（計算式：350萬×4.322＝1,512萬7,000元），則原告聲明
    請求超過人民幣350萬元或新臺幣1,512萬7,000元之範圍，
    即應補繳裁判費。是以，依原告最新聲明即請求新臺幣1,63
    7萬1,000元或人民幣350萬元，屬應為選擇之聲明，應依高
    者定之，是本件訴訟標的價額核定為新臺幣1,637萬1,000元
    ，原應徵裁判費新臺幣15萬6,144元，扣除原就新臺幣1,512
    萬7,000元部分得免徵之裁判費新臺幣14萬5,144元後，尚應
    補繳新臺幣1萬1,000元。爰命原告於本裁定送達後5日內如
    數補繳，逾期未補繳，即駁回原告之訴中超過新臺幣1,512
    萬7,000元部分之訴。
四、至被告林春澤具狀陳稱原告前開二、㈡部分書狀已將原請求
    權基礎變更為中華人民共和國侵權責任法等規定，係撤回原
    訴而提起新訴，已不符刑事附帶民事訴訟要件，應就原告請
    求金額全額裁命補繳裁判費云云，惟由原告刑事附帶民事起
    訴狀及歷次書狀內容，可知原告自始均特定本件訴訟標的為
    遭被告共同詐騙所生侵權行為法律關係，其縱有依準據法不
    同而變更適用法規條文部分，亦未變更本件訴訟標的或撤回
    訴訟，是被告林春澤此部分所稱，尚無可採。　　
貳、聲請擔保訴訟費用部分：
一、按原告於中華民國無住所、事務所及營業所者，法院應依被
    告聲請，以裁定命原告供訴訟費用之擔保；訴訟中發生擔保
    不足額或不確實之情事時，亦同；被告已為本案之言詞辯論
    者，不得聲請命原告供擔保，民事訴訟法第96條第1項、第9
    7條第1項前段定有明文。
二、被告即聲請人林春澤固以原告為大陸籍人士，於110年12月2
    8日聲請裁定命原告供訴訟費用之擔保云云，惟其業於110年
    8月20日為本案之言詞辯論（見重訴卷㈠第489至492頁），揆
    諸前開說明，已不得為本件聲請，應予駁回。　　
參、依民事訴訟法第249條第1項但書、第97條，裁定如主文。　
中　　華　　民　　國　　111 　年　　2 　　月　　25　　日
　　　　　　　　　民事第九庭  法　官　　梁夢迪
以上正本係照原本作成。
如不服本裁定關於核定訴訟標的價額及擔保訴訟費用部分，應於
送達後10日內向本院提出抗告狀，並繳納抗告費新臺幣1,000元
；其餘關於命補繳裁判費部分，不得抗告。
中　　華　　民　　國　　111 　年　　2 　　月　　25　　日
                              書記官　　石勝尹